【裁判字號】    90,訴,6944
【裁判日期】    920109
【裁判案由】    勞保
【裁判全文】
臺北高等行政法院判決                              九十年度訴字第六九四四號
                              .
    原      告  甲○○
    訴訟代理人  乙○○
    被      告  勞工保險局
    代  表  人  廖碧英(總經理.
    訴訟代理人  丙○○
                丁○○
右當事人間因勞保事件，原告不服行政院勞工委員會中華民國九十年十一月七日台九
十勞訴字第○○二七六三六號訴願決定，提起行政訴訟。本院判決如左：
    主  文
原告之訴駁回。
訴訟費用由原告負擔。
    事  實
一、事實概要：原告之父李信吉原係高雄市汽車駕駛職業工會被保險人，因罹患脊髓
    側索硬化致殘，於民國（下同）八十九年二月二十五日檢據申請殘廢給付。案經
    被告審查，以李信吉所患治療未滿一年，症狀應尚未固定，於八十九年三月二十
    三日以八十九保給字第六○二○一六五號函核定應不予給付。李信吉不服，申請
    審議，經勞工保險監理委員會八十九年九月二十二日以八九保監審字第三三○八
    號審定書審定：「原核定撤銷，由勞工保險局查明後另為適法之處分。」嗣經被
    告重新審查，以李信吉殘廢程度符合勞工保險條例第五十三條附表即勞工保險殘
    廢給付標準表第六項第二等級，於八十九年十月五日以八九保給字第六○六二一
    一六號函改按該等級發給一、○○○日普通傷病殘廢給付。李信吉不服，申請審
    議，審議期間李信吉於九十年二月十八日死亡，其受益人即被保險人之子甲○○
    （即原告）承受審議程序，案經審定駁回後，原告提起訴願，遭決定駁回，遂提
    起本件行政訴訟。
二、兩造聲明：
  (一)原告聲明：訴願決定及原處分均撤銷，並命被告依勞工保險殘廢給付標準表第五
              項第一等級，另給付原告新台幣十六萬八千元。
  (二)被告聲明：駁回原告之訴。
三、兩造之爭點：被告審查認定李信吉殘廢程度符合勞工保險條例第五十三條附表即
                勞工保險殘廢給付標準表第六項第二等級，按該等級發給一、○○
                ○日普通傷病殘廢給付，是否適法？
  (一)原告主張之理由：
    1.按勞工保險殘廢給付標準表所列第五項：「中樞神經系統機能遺存極度障害，
      終身不能從事任何工作，經常需醫療護理或專人周密照護者。」即謂：為維持
      生命必要之日常生活活動，全須他人扶助者，用第一級。而第六項標準：「中
      樞神經系統機能之病變，引起截癱或偏癱，致終身不能從事任何工作，日常生
      活需人扶助者。」意謂為維持生命必要之日常生活活動之一部份須他人扶助者
      ，適用第二級。以上均為勞工殘廢給付標準表之審定級數之標準。
    2.而第一級與第二級之差異在於「為維持生命必要之日常活動，一為全須他人扶
      助，一為一部分須他人扶助。因第二級標準為截癱或偏癱，而不是像李信吉（
      本件被保險人，原告之父）為上、下肢全癱，完全無法自理日常生活之必要活
      動，全須他人之周密照顧（完全仰賴原告之母及外勞看護工），使用呼吸器及
      鼻骨管灌食及其他動作均由他人完全扶助。殘廢診斷書也有載明情況。李信吉
      之標準確實符合第五項之第一級殘廢。故訴願決定及原處分實有標準認知差距
      ，實欠妥洽。
  (二)被告主張之理由：
    1.按「被保險人因普通傷害或罹患普通疾病，經治療終止後，如身體遺存障害，
      適合殘廢給付標準表規定之項目，並經保險人自設或特約醫院診斷為永久殘廢
      者，得按其平均月投保薪資，依同表規定之殘廢等級及給付標準，一次請領殘
      廢補助費．．．。被保險人領取普通傷病給付期滿，或其所患普通傷病經治療
      一年以上尚未痊癒，如身體遺存障害，適合殘廢給付標準表規定之項目，並經
      保險人自設或特約醫院診斷為永不能復原者，得比照前項規定辦理。」勞工保
      險條例第五十三條定有明文。又勞工保險殘廢給付標準表「精神神經」障害項
      目第五障害項目規定「中樞神經系統機能遺存極度障害，終身不能從事任何工
      作，經常需醫療護理或專人周密照護者。」為第一等級殘廢，給付標準一、二
      ○○日；第六障害項目規定「中樞神經系統機能之病變，引起截癱或偏癱，致
      終身不能從事任何工作，日常生活需人扶助者。」為第二等級殘廢，給付標準
      一、○○○日。另該障害系列附註一規定，「精神、神經障害等級」之審定基
      本原則為：綜合其病灶症狀，對於永久喪失勞動能力與影響日常生活或社會生
      活活動狀態及需他人扶助之情況定其等級。於審定時，須有精神科、神經科、
      神經外科等專門醫師診斷證明資料為依據。（一）因重度精神、神經障害，為
      維持生命必要之日常生活活動，全須他人扶助者：適用第一級。（二）因高度
      精神、神經障害，為維持生命必要之日常生活活動之一部須他人扶助者：適用
      第二等級。
    2.查本案被保險人李信吉因罹患脊髓側索硬化致殘，於八十九年二月二十五日檢
      據向被告申請殘廢給付，案經被告審查，以李信吉君所患疾病治療未滿一年，
      症狀應尚未固定，不符前揭請領規定，核定應不予給付。李信吉不服，向勞工
      保險監理委員會申請審議，經該會以：「原核定撤銷，由勞工保險局查明後另
      為適法之處分。」其理由略以，被告迄今仍在查證中，有現金殘廢給付資料單
      附卷可稽、顯見原核定尚有斟酌之餘地。嗣經被告據其補送行政院國軍退除役
      官兵輔導委員會高雄榮民總醫院八十九年七月十九日出具之殘廢診斷書等資料
      及調閱其於該院就診病歷影本，前後送請被告三位特約專科醫師審查，審查意
      見分別為「機能遺存高度障害，致不能從事任何工作，日常生活需人扶助者，
      綜合其殘廢程度符合勞工保險殘廢給付標準表第六項第二等級。」「機能遺存
      高度障害，致不能從事任何工作，日常生活需人扶助者，綜合其殘廢程度符合
      勞工保險殘廢給付標準表第六項第二等級，若須符合第五項第一等級者，須醫
      護人員或專人周密照護，如昏迷，須呼吸機呼吸者等。」及「機能遺存高度障
      害，致不能從事任何工作，日常生活需人扶助者，綜合其殘廢程度符合勞工保
      險殘廢給付標準表第六項第二等級，本件依所附門診及住院資料，目前情況並
      未達第一級之『為維持生命必要之生活，全須他人扶助或經常需醫療護理或專
      人周密照護之程度』。」被告乃依勞工保險殘廢給付標準表第六項第二等級，
      發給李信吉一、○○○日殘廢給付。原告不服，分別提起爭議審議及訴願，亦
      均駁回在案。
    3.原告雖訴稱，李信吉為上、下肢全癱、完全無法自理日常生活之必要活動、全
      須他人之周密照顧、使用呼吸器及鼻胃管灌食及其他動作均由他人完全扶助云
      云，惟查勞工保險殘廢給付標準表，其立法之結構原係以「身體障害之狀態」
      即所遺障害之程度為評價且為殘廢等級區分之基準，於「精神、神經障害等級
      」之審定基本原則為：綜合其病灶症狀，對於永久喪失勞動能力與影響日常生
      活或社會生活活動狀態及需他人扶助之情況定其等級。且本案被告於審核時．
      除以李信吉檢送之診斷書等書面資料予以審核外，並向行政院國軍退除役官兵
      輔導委員會高雄榮民總醫院調閱其相關病歷資料，並由三位專科醫師意見均表
      認：「機能遺存高度障害，致不能從事任何工作，日常生活需人扶助者，綜合
      其殘廢程度符合勞工保險殘廢給付標準表第六項第二等級。」，均已如上所述
      。另查勞工保險監理委員會之專業醫師審查意見為：「李信吉君因脊髓側索硬
      化症，四肢無力，肌力一至二分，完全無工作能力，且日常生活需人照顧，每
      餐需人灌食，符合第六項第二等級。」據此，被告所為李信吉殘廢給付之原核
      定，並無不法。
    理  由
一、按「被保險人因普通傷害或罹患普通疾病，經治療終止後，如身體遺存障害，適
    合殘廢給付標準表規定之項目，並經保險人自設或特約醫院診斷為永久殘廢者，
    得按其平均月投保薪資，依同表規定之殘廢等級及給付標準，一次請領殘廢補助
    費．．。被保險人領取普通傷病給付期滿，或其所患普通傷病經治療一年以上尚
    未痊癒，如身體遺存障害，適合殘廢給付標準表規定之項目，並經保險人自設或
    特約醫院診斷為永不能復原者，得比照前項規定辦理。」勞工保險條例第五十三
    條定有明文。次按勞工保險殘廢給付標準表「精神神經」障害項目第五障害項目
    規定「中樞神經系統機能遺存極度障害，終身不能從事任何工作，經常需醫療護
    理或專人周密照護者。」為第一等級殘廢，給付標準一、二○○日；第六障害項
    目規定「中樞神經系統機能之病變，引起截癱或偏癱，致終身不能從事任何工作
    ，日常生活需人扶助者。」為第二等級殘廢，給付標準一、○○○日。另該障害
    系列附註一規定：「精神、神經障害等級」之審定基本原則為：綜合其病灶症狀
    ，對於永久喪失勞動能力與影響日常生活或社會生活活動狀態及需他人扶助之情
    況定其等級。於審定時，須有精神科、神經科、神經外科等專門醫師診斷證明資
    料為依據。（一）因重度精神、神經障害，為維持生命必要之日常生活活動，全
    須他人扶助者：適用第一級。（二）因高度精神、神經障害，為維持生命必要之
    日常生活活動之一部須他人扶助者：適用第二等級。
二、本件原告之父李信吉原係高雄市汽車駕駛職業工會被保險人，因罹患脊髓側索硬
    化致殘，於八十九年二月二十五日檢據申請殘廢給付。經被告審查，以李信吉所
    患治療未滿一年，症狀應尚未固定，於八十九年三月二十三日以八十九保給字第
    六○二○一六五號函核定應不予給付。李信吉不服，申請審議，經勞工保險監理
    委員會審定：「原核定撤銷，由勞工保險局查明後另為適法之處分。」嗣經被告
    重新審查，以李信吉殘廢程度符合勞工保險條例第五十三條附表即勞工保險殘廢
    給付標準表第六項第二等級，於八十九年十月五日以八九保給字第六○六二一一
    六號函改按該等級發給一、○○○日普通傷病殘廢給付。李信吉不服，申請審議
    ，審議期間李信吉於九十年二月十八日死亡，原告基於受益人身份承受審議程序
    ，案經審定駁回後，原告提起訴願，亦遭決定駁回等情，有上開處分函、審定書
    、訴願決定書等附卷可稽，且為兩造所不爭執，堪信為真實。
三、查被告核定李信吉殘廢程度符合勞工保險條例第五十三條附表即勞工保險殘廢給
    付標準表第六項第二等級，係依李信吉補送之行政院國軍退除役官兵輔導委員會
    高雄榮民總醫院八十九年七月十九日出具之殘廢診斷書等資料，並調閱李信吉於
    該院就診病歷影本先後送請勞工保險局三位特約專科醫師審查，審查意見分別為
    「機能遺存高度障害，致不能從事任何工作，日常生活需人扶助者，綜合其殘廢
    程度符合勞工保險殘廢給付標準表第六項第二等級。」、「機能遺存高度障害，
    致不能從事任何工作，日常生活需人扶助者，綜合其殘廢程度符合勞工保險殘廢
    給付標準表第六項第二等級，若須符合第五項第一等級者，須醫護人員或專人周
    密照護，如昏迷，須呼吸機呼吸者等。」及「機能遺存高度障害，致不能從事任
    何工作，日常生活需人扶助者，綜合其殘廢程度符合勞工保險殘廢給付標準表第
    六項第二等級，本件依所附門診及住院資料，目前情況並未達第一級之『為維持
    生命必要之生活，全須他人扶助或經常需醫療護理或專人周密照護之程度』。」
    有上開病歷等資料及該三位專科醫師審查意見附於原處分卷可稽。被告所為處分
    ，於法有據。
四、原告主張其父李信吉上、下肢全癱，完全無法自理日常生活之必要活動，全須他
    人之周密照顧（完全仰賴原告之母及外勞看護工），使用呼吸器及鼻胃管灌食及
    其他動作均由他人完全扶助，殘廢診斷書亦已明載，符合第五項之第一級殘廢云
    云；惟按，勞工保險條例第五十三條之附表即勞工殘廢給付標準表，其立法之結
    構原係以「身體障害之狀態」即所遺障害之程度為評價且為殘廢等級區分之基準
    ，於「精神、神經障害等級」之審定基本原則為：綜合其病灶症狀，對於永久喪
    失勞動能力與影響日常生活或社會生活活動狀態及需他人扶助之情況定其等級，
    已如前述。次查法令明文規定保險人或勞工保險監理委員會為審核保險給付或爭
    議事項，得調查有關文件，且得另行指定醫院或醫師複檢，並得通知出具診斷書
    之醫院診所檢送必要之有關診療病歷等，此觀勞工保險局組織條例十一條第二項
    、勞工保險條例第二十八條、第五十六條及同條例施行細則第六十一條規定自明
    ，易言之，審查核定權在於被告，而非被保險人申請時所檢附診斷書之醫院或醫
    師。本案被告於審核時，除以李信吉檢送之診斷書等書面資料予以審核外，並向
    行政院國軍退除役官兵輔導委員會高雄榮民總醫院調閱其相關病歷資料，並由三
    位專科醫師意見均認為李信吉機能遺存高度障害，致不能從事任何工作，日常生
    活需人扶助者，綜合其殘廢程度符合勞工保險殘廢給付標準表第六項第二等級，
    已如上述；次查勞工保險監理委員會專業醫師審查意見亦為：「李信吉君因脊髓
    側索硬化症，四肢無力，肌力一至二分，完全無工作能力，且日常生活需人照顧
    ，每餐需人灌食，符合第六項第二等級。」有該審查意見附於勞工保險監理委員
    會卷，從而，被告核定李信吉殘廢給付為第六項第二等級，要無不法。另原告主
    張李信吉係屬「漸凍人」，應符合第一級云云；惟查並無相關法令認「漸凍人」
    符合勞工保險殘廢給付標準表「精神神經」障害項目第一級之要件，且原告所提
    診斷書亦無有關「漸凍人」之記載，從而，原告此項主張，要屬無據。
五、綜合上述，李信吉因脊髓側索硬化症，中樞神經系統機能遺存高度障害，致不能
    從事任何工作，日常生活需人扶助，惟因尚未達勞工保險殘廢給付標準表「精神
    神經」障害項目第一級之為維持生命必要之日常生活活動，全須他人扶助者或經
    常需醫療護理或專人周密照護之程度，被告核以第六項第二級之給付，並無不合
    ，訴願決定予以維持，亦無違誤，原告仍執前詞，訴請撤銷訴願決定及原處分，
    並請求判命被告應依勞工保險殘廢給付標準表第五項第一等級改核，另給付原告
    新台幣十六萬八千元，均為為無理由，應予駁回。
據上論結，本件原告之訴為無理由，爰依行政訴訟法第九十八條第三項前段，判決如
主文。
中      華      民      國    九十二    年      一      月      九      日
                 臺 北 高 等 行 政 法 院   第 六 庭
                                審 判 長   法    官  林樹埔
                                           法    官  曹瑞卿
                                           法    官  闕銘富
右為正本係照原本作成。
如不服本判決，應於送達後二十日內，向本院提出上訴狀並表明上訴理由，如於本判
決宣示後送達前提起上訴者，應於判決送達後二十日內補提上訴理由書（須按他造人
數附繕本）。
中      華      民      國    九十二    年      一      月      九      日
                                           書 記 官  吳芳靜


司法院資訊處製作；財團法人民間司法改革基金會備份。
